【裁判字號】    97,上易,278
【裁判日期】    970416
【裁判案由】    妨害自由
【裁判全文】
臺灣高等法院刑事判決                 97年度上易字第278號
上  訴  人
即  被  告  甲○○
上列上訴人因妨害自由案件，不服臺灣臺北地方法院96年度易字
第2648號，中華民國96年12月31日第一審判決（起訴案號：台灣
臺北地方法院檢察署96年度偵字第18667號），提起上訴，本院
判決如下：
    主  文
上訴駁回。
    事  實
一、甲○○係計程車司機，於民國（下同）96年7月2日下午3時
    30分許，駕駛車牌號碼178－EG號營業小客車，行經臺北市
    松山區○○路156號前時，因不滿駕駛車牌號碼726－CL號營
    業小客車同向行駛在前之乙○○搶先搭載路旁乘客曾文宏，
    竟萌生妨害人行使權利之故意，在乘客曾文宏上車後，乙○
    ○起步切入第二車道行駛時，以駕駛上開營業小客車自乙○
    ○左後方快速超車，隨即突然緊急煞車，將車身往右斜擋在
    乙○○所駕車輛前方之強暴方法，擋住乙○○去路，迫使乙
    ○○須立即煞停車輛，妨害乙○○行使用路權。雙方嗣並在
    甲○○藉詞雙方發生碰撞，要求乙○○負責，乙○○下車理
    論時，發生互毆之肢體衝突（傷害部分均另經檢察官為不起
    訴處分確定）。
二、案經臺北市政府警察局松山分局報告臺灣臺北地方法院檢察
    署檢察官偵查起訴。
    理  由
一、按被告以外之人於審判外之陳述，雖不符刑事訴訟法第159
    條之1至第159條之4之規定，惟經當事人於審判程序同意作
    為證據，法院審酌該言詞陳述或書面陳述作成時之情況，認
    為適當者，亦得為證據；當事人、代理人或辯護人於法院調
    查證據時，知有刑事訴訟法第159條第1項不得為證據之情形
    ，而未於言詞辯論終結前聲明異議者，視為有前項之同意，
    刑事訴訟法第159條之1、第159條之5第1項、第2項分別定有
    明文。經查，本判決下列所引用之被告以外之人於審判外之
    陳述或非供述證據，檢察官、被告於本院言詞辯論終結前均
    未就其證據能力聲明異議，被告亦未聲請傳喚證人為交互詰
    問，本院審酌該證據資料製作時較無人情施壓或干擾，亦無
    不當取供，及證明力明顯過低之瑕疵，認以之作為證據應屬
    適當，故揆諸前開規定，認前揭證據資料有證據能力，合先
    敘明。
二、訊據上訴人即被告甲○○矢口否認涉有上開犯行，辯稱：當
    時是告訴人乙○○駕車衝出來衝撞我的車，我的車沒有動，
    也沒有停在乙○○的車前面，告訴人乙○○和證人曾文宏所
    言均不實在云云。經查：上開犯罪事實業據證人乙○○於偵
    查中及原審法院審理時證稱：渠當日係駕車行駛在被告所駕
    車輛前方，被告嗣因見路旁有乘客揮手招車，欲自渠右側超
    車至前方搶載乘客不成，心生不滿，遂在渠靠邊停車搭載該
    名乘客後，起步駛入第二車道行駛時，突自左後方快速超車
    ，隨即突然緊急煞車，將車身往右斜擋在渠所駕車輛前方，
    迫使渠亦須緊急煞車，雙方嗣即發生口角及肢體衝突等語在
    卷（見偵查卷第37頁、原審卷第23頁背面至24頁背面），核
    與證人即案發時乘坐證人乙○○所駕車輛，在場目擊整起案
    發經過之乘客曾文宏於警詢時所證述：「‧‧‧我工作需要
    要前去國軍松山醫院作體檢‧‧‧作完體檢要離去，就在松
    山醫院對面欲攬計程車離去，當時有二部計程車，第一台計
    程車就是我所搭乘的726－CL號計程車，而第2台計程車是17
    8－EG號計程車，我招手攔車時會注意哪1台計程車在前面，
    於是我搭乘726－CL號計程車欲前往松山火車站返回桃園，
    未料我一搭上726－CL號計程車上，計程車剛起步要離去，
    就遭178－EG號計程車加速超車自我搭乘計程車左側超車在
    前方緊急煞車，擋住去路，但當時雙方車輛並未發生碰撞‧
    ‧‧」、「我當時是坐上乙○○的計程車，之後因為前面是
    紅燈，後面的車因為不爽於是綠燈後就從左側超車，在大馬
    路上緊急停在我坐的計程車前‧‧‧」、「（乙○○的車是
    如何被擋下的？）就是很快超車直接在乙○○的車前停下，
    導致乙○○緊急煞車。」之情節相符（見偵查卷第23頁、第
    39頁、第40頁），且有證人曾文宏前往國軍松山總醫院航醫
    部體檢之通知單、往返高鐵桃園站及板橋站之車票各1張在
    卷可稽（見偵查卷第26頁）。酌以證人曾文宏與被告及證人
    乙○○間互不相識，僅係適巧在被告及證人乙○○均駕車行
    經上開地點時，隨機揮手招攬計程車之乘客，上開所證各節
    當屬客觀公正，而無迴護任何一方之虞。是以，被告辯稱並
    沒有事實欄所載之犯行及告訴人乙○○、證人曾文宏所言不
    實云云，均係事後卸責之詞，不足採信。再者，被告突然駕
    車自證人乙○○所駕駛之上開營業小客車左後方快速超車，
    隨即緊急煞車，將車身往右斜擋在證人乙○○所駕車輛前方
    ，迫使證人乙○○緊急煞車之行為，在客觀上堪認係對證人
    乙○○施以強制力之強暴行為態樣之一，且其主觀上亦顯有
    以此方式阻擋證人乙○○去路，妨害證人乙○○行使用路權
    之犯意甚明。至被告甲○○於本院庭訊時聲請勘驗其手機，
    以證明告訴人乙○○有阻擋其打110電話云云，惟本件事證
    已明，告訴人乙○○有無阻擋被告打110電話乙節，均與本
    件犯罪事實無涉，亦不足為被告有利之證明，當無調查勘驗
    之必要，併予敘明。從而，本件事證明確，被告上開犯行，
    洵堪認定，應予依法論處。
三、核被告所為，係犯刑法第304條第1項之以強暴妨害人行使權
    利之強制罪。原審以被告罪證明確，引用刑法第304條第1項
    、第41條第1項前段，刑法施行法第1之1條，並審酌被告犯
    罪之動機、目的、手段及欲自證人乙○○所駕車輛右側超車
    上前搶載乘客即證人曾文宏之舉，本即有違道路交通管理處
    罰條例之規定，竟因超車搶載乘客未成，心生不滿，進而駕
    車自證人乙○○所駕車輛左後方快速超車後，隨即立即煞停
    ，將車往右橫擋在證人乙○○所駕車輛前方，罔顧證人乙○
    ○之用路權及其他用路人之行車安全，行徑囂張、惡質、所
    生危害及矢口狡辯，否認犯行，全然不知悔改之態度等一切
    情狀，量處拘役55日，並諭知如易科罰金以新台幣1千元折
    算1日之折算標準，認事用法，核無不合，量刑亦屬適當，
    被告上訴猶執陳詞否認犯罪，為無理由，應予駁回。
據上論斷，應依刑事訴訟法第368條，判決如主文。
本案經檢察官丁樹蘭到庭執行職務。
中    華    民    國    97    年    4     月    16    日
                  刑事第十一庭審判長法  官  張連財
                                    法  官  楊照男
                                    法  官  洪光燦
以上正本證明與原本無異。
不得上訴。
                                    書記官  駱麗君
中    華    民    國    97    年    4     月    16    日


司法院資訊處製作；財團法人民間司法改革基金會備份。
